【裁判字號】    96,交簡上,12
【裁判日期】    970403
【裁判案由】    過失傷害
【裁判全文】
臺灣士林地方法院刑事判決            96年度交簡上字第12號
公  訴  人  臺灣士林地方法院檢察署檢察官
被      告  甲○○
上列上訴人因被告過失傷害案件，不服本院士林簡易庭於中華民
國95年11月26日所為95年度士交簡字第1832號第一審刑事簡易判
決（起訴案號：臺灣士林地方法院檢察署95年度偵字第10319 號
），提起上訴，本院管轄第二審之合議庭判決如下：
    主  文
原判決撤銷。
甲○○犯過失傷害致人重傷罪，處有期徒刑捌月，減為有期徒刑
肆月，如易科罰金以銀元佰元即新臺幣玖佰元折算壹日。
    事  實
一、甲○○於民國95年1 月1 日18時30分許，駕駛車號6385-JT
    號自用小客車，沿臺北縣汐止市○○路○ 段北往南方向行駛
    ，行經汐萬路1 段229 號前左轉跨越中線欲駛入汐萬路1 段
    229 號時，本應注意車前狀況，並隨時採取必要之安全措施
    ，且依當時天候晴、路面無障礙物，視距良好等情形，並無
    不能注意之情事，竟疏未注意車前狀況，致其所駕駛之自用
    小客車車左前保險桿撞及對向駛來由乙○○所騎乘車號XXY-
    955 號重型機車正前方，乙○○因而人車倒地，受有左側臂
    神經叢受損、頸椎損、門齒斷裂等之傷害，其中左側臂神經
    叢受損經送醫治療後，至今仍難復原而屬左上肢機能毀敗之
    重傷害。嗣甲○○於肇事後，在未被有偵查犯罪職務之公務
    員發覺前，即向前往現場處理之員警當場承認為肇事人，而
    自首接受裁判。
二、案經乙○○告訴由臺北縣政府警察局汐止分局報告臺灣士林
    地方法院檢察署檢察官偵查後聲請以簡易判決處刑。
    理  由
一、按被告以外之人於審判外之言詞或書面陳述，除法律有規定
    者外，不得作為證據；又被告以外之人於審判外之陳述，雖
    不符合同法第159 條之1 至第159 條之4 之規定，但經當事
    人於審判程序同意作為證據，法院審酌該言詞陳述或書面陳
    述作成時之情況，認為適當者，亦得為證據。當事人、代理
    人或辯護人於法院調查證據時，知有第159 條第1 項不得為
    證據之情形，而未於言詞辯論終結前聲明異議者，視為有前
    項之同意，刑事訴訟法第159 條第1 項及第159 條之5 分別
    定有明文。查本判決下列所引用之各該被告以外之人於審判
    外之陳述（含書面陳述，如自首情形紀錄表），雖屬傳聞證
    據，惟當事人迄至言詞辯論終結前均未就證據能力之有無聲
    明異議，本院審酌此等證據資料製作時之情況，尚無違法不
    當及證明力明顯過低之瑕疵，亦認為以之作為證據應屬適當
    ，故揆諸前開規定，爰逕依刑事訴訟法第159 條之5 規定，
    認前揭證據資料均例外有證據能力，合先敘明。
二、前揭犯罪事實，業據被告甲○○於偵查及本院上訴審審理中
    坦承不諱，所自白之車禍發生經過，核與被害人乙○○於警
    詢、偵查中指述情節相符，並有道路交通事故調查報告表及
    所附現場圖與交通事故談話紀錄表、現場照片等在卷可稽；
    又被害人乙○○因本件車禍受有左側臂神經叢受損、頸椎損
    、門齒斷裂等之傷害，有財團法人國泰綜合醫院汐止分院（
    下稱國泰醫院汐止分院）診斷證明書1 紙附卷為憑（見偵查
    卷第28頁），而其中左側臂神經叢受損之傷害，經送醫治療
    後，至今門診依舊無任何進展或改善，且已達一肢機能毀敗
    之程度，亦有國泰醫院汐止分院96年3 月12日（九六）汐管
    歷字第40號說明函與同院96年8 月27日（九六）汐管歷字第
    82號說明函表單存卷可考（見本院上訴審卷第17、27-28 頁
    ），核被害人所受之傷害，依一般週知之醫學通念，已屬一
    肢機能毀敗之重傷害甚明，足徵被告之自白與事實相符，堪
    以採信。
三、按汽車行駛時，駕駛人應注意車前狀況，並隨時採取必要之
    安全措施，道路交通安全規則第94條第3 項定有明文。被告
    駕駛汽車上路行駛，自當注意上揭規定。查本件肇事地點行
    車速限為每小時50公里，肇事當時天候晴、路面狀況乾燥、
    無缺陷、無障礙物等情，有道路交通事故調查報告表在卷可
    按（見偵查卷第8 頁），依當時情形，被告當無不能注意之
    情事，致其無法遵守上開道路交通安全規則之規定，乃確因
    其自身疏未注意而未遵守上開道路交通安全規則規定肇事無
    誤，並使被害人受有如前述之傷害，被告對本件車禍之發生
    ，顯有過失，其過失行為與被害人所受之傷害間，具有相當
    因果關係。本件事證明確，被告過失重傷害犯行，堪以認定
    ，應依法論科。
四、按被告行為後，刑法業於94年2 月2 日修正公布，並於95年
    7 月1 日起施行，應依修正後刑法第2 條第1 項之準據法規
    定，為「從舊從輕」之比較，且比較新舊法時，應就罪刑有
    關之共犯、未遂犯、想像競合犯、牽連犯、連續犯、結合犯
    ，以及累犯加重、自首減輕暨其他法定加減原因（如身分加
    減）與加減例等一切情形，綜其全部罪刑之結果而為比較後
    ，再適用有利於行為人之法律處斷，而不得一部割裂分別適
    用不同之新舊法（最高法院95年度第8 次刑事庭會議決議參
    照）。本院依修正後刑法第2 條第1 項規定，綜合比較刑法
    修法關於本案適用之相關規定，詳如附表所示。
五、核被告所為，係犯刑法第284 條第1 項後段之過失致重傷罪
    。檢察官據被害人請求而上訴之意旨雖稱：被告上班時間需
    駕車拜訪客戶，本案又於執行業務時，因業務上過失致被害
    人受有重傷害，故被告犯行應屬同法第284 條第2 項後段之
    業務過失致重傷害罪云云（聲請簡易判決處刑意旨雖認被告
    係犯同條第1 項前段之過失傷害罪，然業經檢察官上訴及實
    行公訴之檢察官當庭將起訴法條更正為刑法第同條第2 項後
    段之業務過失致重傷害罪，依檢察一體原則，應以此為起訴
    引用之法條）。然查，被告於偵查及本院上訴審審理時，雖
    均供稱：其擔任公司業務，於平日上班時間，為接洽業務，
    有駕駛汽車之需要等語明確（見偵查卷第35頁、本院卷第44
    頁），但被告肇事當日為95年1 月1 日之元旦假期，且被告
    於本院上訴審審理時也供明：當日是假日，非其上班時間，
    僅因公司搬家，才向公司老闆娘借車要搬一些東西去整理等
    語（見本院卷第43-45 頁），顯然被告於95年1 月1 日並非
    執行其接洽業務之職務，此外，也無其他證據足佐公訴意旨
    指稱被告在本案駕駛汽車核屬其業務執行行為，被告駕車縱
    有過失，仍非屬從事業務之人因業務上而有過失甚明，上訴
    意旨前揭所認，當有誤會，惟其基本社會事實同一，爰依法
    變更起訴法條，併予敘明。被告於肇事後，仍留於現場，且
    在未為任何有偵查犯罪職權之公務員發覺前，即向到場處理
    員警當場坦承為肇事人，有自首情形紀錄表1 份附卷供參（
    見偵查卷第26頁），足認被告該行為符合自首之要件，爰依
    修正前刑法第62條前段規定，減輕其刑。
六、原審對於被告論罪科刑，固非無見，惟未及審酌被告過失行
    為已導致被害人受有重傷害，而認被告所犯乃刑法第284 條
    第1 項前段之過失傷害罪，已有未合，檢察官上訴指摘及此
    部分，即有理由，且原審判決後，中華民國九十六年罪犯減
    刑條例於96年7 月4 日公布，同年7 月16日起施行，本件被
    告之犯罪時間係於96年4 月24日前，核與上開條例第2 條第
    1 項第3 款之規定相符，應減其宣告刑二分之一，原審未及
    適用中華民國九十六年罪犯減刑條例，亦有未恰，本院自應
    將原判決撤銷改判。爰審酌被告未注意車前狀況，採取必要
    安全措施以避免致被害人受傷之過失程度，肇事後雖未逃逸
    ，究致被害人一肢機能毀敗，對被害人身體健康造成難以復
    原之損害，但事後已能坦承犯行，僅因其經濟能力上無法負
    擔賠償金額，未能與被害人達成民事上和解，仍具悔意，態
    度尚稱良好等一切情狀，量處如主文第二項所示之刑。另查
    本件被告犯罪時間在96年4 月24日以前，其所犯之罪符合中
    華民國九十六年罪犯減刑條例有關減刑之規定，爰依該條例
    第2 條第1 項第3 款之規定減其刑期二分之一。再被告所犯
    均為最重本刑5 年以下有期徒刑以下刑之罪，依中華民國九
    十六年罪犯減刑條例規定減為6 月以下有期徒刑，爰併依該
    條例第9 條規定，諭知易科罰金之折算標準。又關於易科罰
    金之折算標準，修正前刑法第41條第1 項前段規定：「犯最
    重本刑為5 年以下有期徒刑以下之刑之罪，而受6 個月以下
    有期徒刑或拘役之宣告，因身體、教育、職業、家庭之關係
    或其他正當事由，執行顯有困難者，得以1 元以上3 元以下
    折算1 日，易科罰金。」，而被告行為時之易科罰金折算標
    準，依95年7 月1 日修正條文施行前罰金罰鍰提高標準條例
    第2 條之規定（該條業經總統於95年5 月17日公布刪除，並
    自95年7 月1 日失效），就其原定數額提高為100 倍折算1
    日，則被告行為時之易科罰金折算標準，應以銀元100 元至
    300 元折算1 日，經折算為新臺幣後，係以新臺幣300 元至
    900 元折算為1 日；惟修正後刑法第41條第1 項前段則規定
    ：「犯最重本刑為5 年以下有期徒刑以下之刑之罪，而受6
    個月以下有期徒刑或拘役之宣告者，得以新臺幣1,000 元、
    2,000 元或3,000 元折算1 日，易科罰金。」，比較修正前
    後之易科罰金折算標準，依修正後刑法第2 條第1 項前段規
    定，應適用修正前刑法第41條第1 項前段及修正刪除前罰金
    罰鍰提高標準條例第2 條之規定定其易科罰金之折算標準，
    以示懲儆（易刑處分無須如附表綜合全部罪刑結果而為比較
    ，參見最高法院95年5 月23日第8 次刑事庭會議決議）。
據上論斷，應依刑事訴訟法第455 條之1 第1 項、第3 項、第36
9 條第1 項前段、第364 條、第299 條第1 項前段、第300 條，
刑法第2 條第1 項前段、第284 條第1 項後段、修正前刑法第62
條前段、第41條第1 項前段，中華民國九十六年罪犯減刑條例第
2 條第1 項第3 款、第7 條、第9 條，修正刪除前罰金罰鍰提高
標準條例第2 條，刑法施行法第1 條之1 ，判決如主文。
本案經檢察官白忠志到庭執行職務。
中    華    民    國    97    年    4     月    3     日
                  刑事第三庭審判長法  官  杜惠錦
                                  法  官  江翠萍
                                  法  官  梁哲瑋
以上正本證明與原本無異。
本件不得上訴。
                                  書記官  陳玉瓊
中    華    民    國    97    年    4     月    15    日
附表（修正後刑法下稱新法，修正前刑法下稱舊法）：
┌──┬───────────┬───────────┬──────┬─────────┐
│編號│     新法規定         │      舊法規定        │個別比較結果│    理由及根據    │
├──┼───────────┼───────────┼──────┼─────────┤
│ 一 │第284條第1項          │第284條第1項          │刑法第284 條│1.新法第33條第5款 │
│    │因過失傷害人者，處6 月│同左                  │第1 項條文本│  規定罰金刑為新臺│
│    │以下有期徒刑、拘役或50│                      │身未作修正  │  幣1,000 元以上，│
│    │0元以下罰金，致重傷者 │                      │            │  以百元計算之，新│
│    │，處1 年以下有期徒刑、│                      │            │  法施行後，應依新│
│    │拘役或500元以下罰金。 │                      │            │  法第2條 第1 項之│
│    │                      │                      │            │  規定，適用最有利│
│    │第33條第5 款          │第33條第5 款          │舊法第33條第│  於行為人之法律。│
│    │罰金：新臺幣1,000 元以│罰金：1元以上。       │5款         │2.刑法第284條第1項│
│    │上，以百元計算之。    │                      │            │  之罰金刑，依舊法│
│    │                      │                      │            │  之規定，為銀元5,│
│    │刑法施行法第1之1條    │罰金罰鍰提高標準條例第│刑法施行法第│  000 元即新臺幣15│
│    │中華民國94年1 月7 日刑│1條                   │1條之1      │  ,000元以下罰金，│
│    │法修正施行後，刑法分則│依法律應處罰金、罰鍰者│            │  而依新法之規定，│
│    │編所定罰金之貨幣單位為│，就其原定數額得提高為│            │  上開法條之罰金貨│
│    │新臺幣。94年1 月7 日刑│二倍至十倍。但法律依一│            │  幣單位為新臺幣，│
│    │法修正時，刑法分則編未│定比率規定罰金或罰鍰之│            │  且因非屬72年6月 │
│    │修正之條文定有罰金者，│數額或倍數者，依其規定│            │  26日至94年1 月7 │
│    │自94年1 月7 日刑法修正│。                    │            │  日新增或修正之條│
│    │施行後，就其所定數額提│                      │            │  文，罰金數額提高│
│    │高為三十倍。但72年6 月│現行法規所定貨幣單位折│            │  為三十倍，故新法│
│    │26日至94年1 月7 日新增│算新臺幣條例第2條     │            │  之罰金刑為新臺幣│
│    │或修正之條文，就其所定│現行法規所定金額之貨幣│            │  15,000元以下罰金│
│    │數額提高為三倍。      │單位為圓、銀元或元者，│            │  ，二者之最高罰金│
│    │                      │以新臺幣元之三倍折算之│            │  數額相同，但最低│
│    │                      │。                    │            │  數額則以舊法對被│
│    │                      │                      │            │  告較為有利，亦即│
│    │                      │                      │            │  新法並無較有利被│
│    │                      │                      │            │  告之情形，依刑法│
│    │                      │                      │            │  第2 條第1 項之規│
│    │                      │                      │            │  定，應適用行為時│
│    │                      │                      │            │  之舊法。        │
│    │                      │                      │            │3.最高法院95年度第│
│    │                      │                      │            │  八次刑事庭會議決│
│    │                      │                      │            │  議三 (一)1.參照 │
│    │                      │                      │            │  。              │
│    │                      │                      │            │4.刑法施行法增訂第│
│    │                      │                      │            │  1 條之1 之意旨，│
│    │                      │                      │            │  僅在使刑法規範之│
│    │                      │                      │            │  罰金刑之貨幣單位│
│    │                      │                      │            │  ，一律改為新臺幣│
│    │                      │                      │            │  ，並使增訂前後有│
│    │                      │                      │            │  關罰金刑提高之倍│
│    │                      │                      │            │  數一致，對被告而│
│    │                      │                      │            │  言，並無有利、不│
│    │                      │                      │            │  利之比較適用問題│
│    │                      │                      │            │  ，且此增訂之規定│
│    │                      │                      │            │  屬罰金罰鍰提高標│
│    │                      │                      │            │  準條例第1 條但書│
│    │                      │                      │            │  之情形，當無同條│
│    │                      │                      │            │  前段規定之適用，│
│    │                      │                      │            │  關於法定罰金刑提│
│    │                      │                      │            │  高倍數，自應逕行│
│    │                      │                      │            │  適用刑法施行法第│
│    │                      │                      │            │  1 條之1 之規定，│
│    │                      │                      │            │  併予敘明。      │
├──┼───────────┼───────────┼──────┼─────────┤
│ 三 │第62條                │第62條                │舊法第62條  │1.被告如符合自首要│
│    │對於未發覺之罪自首而受│對於未發覺之罪自首而受│            │  件，依舊法之規定│
│    │裁判者，得減輕其刑。但│裁判者，減輕其刑。但有│            │  ，必減輕其刑，然│
│    │有特別規定者，依其規定│特別規定者，依其規定。│            │  依新法規定，法院│
│    │。                    │                      │            │  仍得裁量是否減輕│
│    │                      │                      │            │  其刑，自以舊法規│
│    │                      │                      │            │  定有利於被告，依│
│    │                      │                      │            │  刑法第2 條第1 項│
│    │                      │                      │            │  之規定，應適用行│
│    │                      │                      │            │  為時之舊法。    │
│    │                      │                      │            │2.最高法院95年度第│
│    │                      │                      │            │  八次刑事庭會議決│
│    │                      │                      │            │  議六 (三)1. 參照│
│    │                      │                      │            │  。              │
├──┼───────────┴───────────┴──────┴─────────┤
│綜合│綜合上述各條文個別修正比較之結果，除刑法施行法第1 條之1 規定對被告無有利、不利之│
│比較│比較適用，且屬罰金罰鍰提高標準條例第1 條但書所稱之特別規定，應直接適用外，其餘修│
│    │正後新法並未較有利於被告，應整體適用被告行為時舊法相關規定論處。                │
└──┴────────────────────────────────────────┘


司法院資訊處製作；財團法人民間司法改革基金會備份。
